【裁判字號】    92,上易,394
【裁判日期】    921014
【裁判案由】    減少買賣價金
【裁判全文】
臺灣高等法院民事判決                            九十二年度上易字第三九四號
    上  訴  人  甲○○
    訴訟代理人  曹馨方律師
    被  上訴人  乙○○
右列當事人間請求減少買賣價金事件，上訴人對於中華民國九十二年二月二十七日臺
灣桃園地方法院第一審判決（九十一年訴字第一二五二號）提起上訴，經本院於九十
二年九月三十日言詞辯論，判決如左：
    主    文
原判決關於駁回上訴人後開第二項之訴部分及訴訟費用之裁判均廢棄。
被上訴人應給付上訴人新台幣玖萬玖仟壹佰元及自民國九十一年七月六日起至清償日
止按年息百分之五計算利息。
其餘上訴駁回。
第一、二審訴訟費用由被上訴人負擔十分之一，餘由被上訴人負擔。
    事    實
甲、上訴人方面：
一、聲明：求為判決：(一)原判決廢棄。(二)被上訴人應給付上訴人新台幣（下同）一百
    萬元及自起訴狀繕本送達之翌日起至清償日止按年息百分之五計算之利息。
二、陳述：除與原判決記載相同部分，予以引用外，並補稱略以：
    上訴人買受被上訴人所有之坐落桃園縣桃園市○○段二○七地號土地（下稱系爭
    土地）及其地上建物即門牌號碼桃園縣桃園市○○街二五三巷四一弄六號房屋（
    下稱系爭房屋，與系爭土地合稱系爭房地）。惟上訴人於買受時，被上訴人並未
    告知系爭房屋為海砂屋，且上訴人除不知系爭房屋為海砂屋外，亦不願意購買有
    瑕疵之海砂屋。因此兩造所約定以六百八十萬元之買賣價金，係以正常系爭房地
    之價格。
三、證據：援用原審之立證方法。
乙、被上訴人方面：
一、聲明：求為判決：上訴駁回。
二、陳述：與原判決記載相同，茲引用之。
三、證據：援用原審之立證方法。
丙、本院依上訴人之聲請，函請台灣省建築師公會桃園縣辦事處鑑定系爭房屋之價值
    。
    理    由
一、本件上訴人起訴主張：伊於民國（下同）九十年八月十八日經由訴外人北區房屋
    仲介股份有限公司（下稱北區房屋仲介公司）之仲介，以六百八十萬元之價格，
    向被上訴人買受系爭房地，被上訴人並於同年十月十五日辦畢系爭房地所有權移
    轉登記，並於同年十一月十六日交付予伊。惟伊於被上訴人交屋後，擬重新裝潢
    ，於拆除舊有木板裝潢時，赫然發現天花板水泥剝落、鋼筋裸露鏽蝕嚴重，嗣經
    伊自行委請工業技術研究院工業材料研究所檢驗結果，發現系爭房屋氯離子採樣
    分析有氯含量超過ＣＮＳ（中國國家標準）３０９０Ａ２０４２鋼筋混凝土所規
    定氯離子之最大許可極限值，系爭房屋即屬所謂「海砂屋」，以一般情況言，混
    凝土中之氯離子含量過高，為加速混凝土之鋼筋鏽蝕及龜裂剝落之誘因，是系爭
    房屋顯因係海砂屋致結構有安全之虞等情，爰依民法第三百七十三條、第三百五
    十四條第一項前段、第三百五十九條前段及第一百七十九條之規定，求為判命被
    上訴人給付一百萬元及法定遲延利息之判決云云。
    被上訴人則以：系爭房地係伊於七十六年間，向建商購買，購買之前，廚房天花
    板即已裝潢完成，大廳部分於購買後，由伊僱工裝潢，在裝潢時並未發現系爭房
    屋有何異狀，或有任何不妥。嗣伊委託北區房屋仲介公司仲介出售系爭房地，並
    經北區房屋仲介公司承辦人員多次親至系爭房地勘查，作成現況說明書後，上訴
    人始在北區房屋仲介公司人員陪同至現場勘查檢視，確認無誤後，以六百八十萬
    元之價格購買系爭房地，並簽訂不動產買賣契約書，伊已依約按系爭房地現況交
    付予上訴人，依民法第三百七十三條規定，系爭房地之利益及危險自應由受領交
    付後之上訴人承受負擔，與伊無涉等語，資為抗辯。
二、經查上訴人主張伊於九十年八月十八日經由訴外人北區房屋仲介公司之仲介，以
    六百八十萬元之價格，向被上訴人購買系爭房地，伊已依約給付全部價金，而被
    上訴人亦已於同年十月十五日辦畢系爭房地所有權移轉登記，並於同年十一月十
    六日交付予伊，惟伊於重新裝潢，拆除舊有木板時，發現系爭房屋天花板水泥剝
    落、鋼筋裸露鏽蝕嚴重，伊乃自行委請工業技術研究院工業材料研究所檢驗結果
    ，認系爭房屋有氯離子含量過高情形，伊遂於九十一年一月二十九日致函，向被
    上訴人主張系爭房屋有瑕疵，要求被上訴人出面協商解決事宜，然被上訴人於同
    年二月六日及十九日致函，向伊表示系爭房屋並無瑕疵等情，業據其提出不動產
    買賣契約書、土地及建物登記謄本、存証信函及現場照片為證（見原審卷第七至
    四二頁），且為被上訴人所不爭執，固堪信為真實。
三、按物之出賣人，對於買受人應擔保其物依第三百七十三條之規定危險移轉於買受
    人時，無滅失或減少其價值之瑕疵，亦無滅失或減少其通常效用或契約預定效用
    之瑕疵，但減少之程度無關重要者，不得視為瑕疵，民法第三百五十四條第一項
    定有明文；又按買賣標的物之利益及危險，自交付時起，均由買受人承受負擔，
    但契約另有訂定者，不在此限，民法第三百七十三條定有明文。惟查本件系爭房
    屋之是否有瑕疵，其判斷時點，自應以被上訴人交付系爭房屋之九十年十一月十
    六日，而非以七十六年間建造日之建築法令規範為依據。系爭房屋經原審囑託台
    灣省建築師公會桃園縣辦事處檢測其房屋強度及氯離子含量結果，其氯離子檢驗
    數據高達1.48kg/㎡，有該處九十一年九月二十五日九一○一八號鑑定報告書可
    據（見外放證物）。而有關預拌混凝土中鋼筋混凝土最大水溶性氯離子含量，於
    八十三年七月二十二日前固無規範，然經濟部標準檢驗局之前身經濟部中央標準
    局已於八十三年七月二十二日修訂「新拌預拌混凝土國家標準」規定，預拌混凝
    土之氯含量容許值為0.6kg/㎡以下，復經經濟部標準檢驗局於八十七年六月廿五
    日修正該國家標準為0.3kg/㎡以下，有上開鑑定報告可稽（見外放該鑑定報告書
    第三頁）；又按建築物應用之各種材料及設備規格，除中國國家標準有規定者從
    其規定外，應依建築技術規則之規定為之，為建築技術規則第四條所明定。故有
    關鋼筋混凝土氯離子含量之標準，當以經濟部標準檢驗局所公布之國家標準為據
    。本件買賣標的物即系爭房屋係由被上訴人係於九十年十一月十六日交付上訴人
    ，已如前述，其氯離子含量是否超過標準，自應以經濟部標準檢驗局八十七年六
    月二十日修正公布之0.3kg/㎡以下為判斷基礎，而系爭房屋混凝土中氯離子之含
    量達1.48kg/㎡，遠高於上開國家標準值，自於一般建築法規要求建物應具品質
    不合。再按房屋鋼筋之氯離子含量過高，會造成鋼筋容易鏽蝕，混凝土強度降低
    ，房屋之耐用年限，亦因此減短，此亦有上開鑑定報告書可憑（見外放鑑定報告
    書第三、四頁），是上訴人主張該房屋因鋼筋氯離子含量過高，造成該房屋有效
    用上之瑕疵，自屬有據。而系爭房屋氯離子含量過高，乃系爭房屋建造之時即已
    存在之瑕疵，自係被上訴人於交付上訴人之前即已存在之瑕疵，依民法第三百五
    十四條規定，被上訴人自應就此危險移轉於買受人即上訴人前即已存在之瑕疵負
    物之瑕疵擔保責任。
四、又土地、房屋之交易及使用價值，雖常相伴隨而互影響，交易上亦多有將房屋與
    土地合併計價未予區別，惟土地、房屋無論依社會交易觀念或從民法第六十六條
    第一項之規定觀之，究屬可區分而屬分別獨立之不動產，而以物之瑕疵言，無論
    品質或效用上之瑕疵，土地及房屋均可獨立區分，是於當事人主張減少價金之場
    合，當應以土地、房屋各別計算之，本件上訴人主張之瑕疵僅屬房屋部分，故不
    應包括土地在內。經查系爭土地之價格，依兩造所不爭執之毆亞不動產鑑定有限
    公司鑑價報告書所載為五百六十七萬九千七百元，而上訴人買系爭房地之總價格
    為六百八十萬元，於扣除系爭土地價格後，則兩造所約定系爭房屋之買賣價格應
    為一百一十二萬零三百元。惟經歐亞不動產鑑定有限公司鑑價綜合系爭房屋坐落
    分區○○○道路狀況、接近商業設施程度、接近文教設施程度、周圍環境設施、
    樓層及位置、室內裝潢及維持管理狀況、鄰接道路平均寬度與分布狀況、道路舖
    、面積、構造、材料、土地使用分區管制、其他管制、發展區勢等情況，並考量
    上訴人自行將系爭房屋送交工業技術研究院工業材料研究所檢驗，氯離子採樣分
    析有氯含量超過ＣＮＳ（中國國家標準）３０９０Ａ２０４２鋼筋混凝土所規定
    氯離子之最大許可極現值之結果，認系爭房屋為海砂屋，鋼筋鏽蝕嚴重等一切情
    狀，評估系爭房屋市場價值應僅有一百零二萬一千二百元（見原審卷第二二至二
    五頁鑑定報告書），應屬可取。
五、被上訴人出售系爭房屋予上訴人之價格一百一十二萬零三百元，而前述工業技術
    研究院工業材料研究所所評估該房屋之價格僅有一百零二萬一千二百兀，顯已減
    少九萬九千一百元（其計算式為：1,120,300元-1,021,200元=99,000元）。
六、綜上所述，上訴人基於買賣之法律關係，請求被上訴人給付所減少之價金九萬九
    千一百元及自起訴狀繕本送達之翌日即九十一年七月六日起，至清償日止，按年
    息百分之五計算之利息部分，自屬不應准許；至超過上開部分之請求，即屬不應
    准許。從而，原審就上開應予准許部分，所為上訴人敗訴之判決，自有未合。上
    訴論旨指摘原判決此部分不當，求予廢棄改判，為有理由；就上開不應准許部分
    ，所為上訴人之敗訴之判決，並無不合。上訴論旨指摘原判決此部分不當，求予
    廢棄改判，為無理由。
七、至兩造其餘之攻擊或防禦方法及未經援用之證據，經本院斟酌後，認為均不足以
    影響本件判決之結果，自無逐一詳予論駁之必要，併此敘明。
八、據上論結，本件上訴為一部有理由，一部無理由，依民事訴訟法第四百五十條、
    第四百四十九條第一項、第七十九條但書，判決如主文。
中    華    民    國    九十二    年       十       月     十    四     日
                            臺灣高等法院民事第十三庭
                                  審判長法  官  林  鄉  誠
                                        法  官  王  聖  惠
                                        法  官  劉  清  景
正本係照原本作成。
不得上訴。
中    華    民    國    九十二    年       十       月     十    六     日
                                        書記官  高  澄  純


司法院資訊處製作；財團法人民間司法改革基金會備份。
